【裁判字號】    89,再易,40
【裁判日期】    900731
【裁判案由】    排除侵害
【裁判全文】
臺灣高雄地方法院民事判決  八十九年度再易字第四○號
    再審原告  甲○○○
    再審被告  乙○○
右當事人間請求排除侵害事件，再審原告對於中華民國八十九年七月三十一日本院八
十八年度簡上字第二五九號確定判決，提起再審之訴，本院判決如左：
    主    文
再審之訴駁回。
訴訟費用由再審原告負擔。
    理    由
一、再審聲請意旨略以：
    再審被告所有坐落高雄縣大寮鄉○○段芎蕉腳小段一一七九－九地號土地與再審
    原告所有坐落同地段一一七九地號土地相鄰，詎再審被告於八十七年四月間在其
    土地上搭蓋鐵皮屋，並越界建築於再審原告土地十七點四五平方公尺，再審原告
    對於本案之同一事件，曾提起排除侵害之訴，經鈞院以八十七年鳳簡字第六六七
    號判決駁回再審原告之訴。再審原告不服上開判決結果，提起上訴後，迭經鈞院
    以八十八年度簡上字第二五九號判決上訴駁回，再審原告提起再審之訴聲請不服
    ，以資救濟，爰聲請將鈞院八十八年度簡上字第二五九號民事確定判決廢棄，再
    審被告應將坐落高雄縣大寮鄉○○段芎蕉腳小段一一七九地號面積○．○○一五
    公頃地上鐵架屋拆除，並返還於再審原告，其再審理由分敘如下：
（一）再審被告所有之土地僅十二平方公尺，其搭建之鐵皮卻有二十九點四五平方公
      尺，因政府為開闢道路，於民國八十年五月六日徵收與再審被告土地相鄰之同
      地段一一七九－二、一一七九－三、一一七九－四、一一七九－八、一一七九
      －十地號等五筆土地，現均已開闢為寬二十公尺之三隆路，再審被告自不可能
      建屋於公用道路上，則再審被告鐵皮屋既緊臨排水溝建築，越界建築侵占再審
      原告土地甚明，然原判決竟認再審被告未占用再審原告所有之土地，顯違反一
      般經驗法則，有民事訴訟法第四百九十六條第一項第一款適用法規顯有錯誤之
      再審事由。
（二）本件係簡上事件，依法應由簡上合議庭審理，然本件竟由陳嘉惠法官獨任審理
      ，由八十八年簡上字第二五九號民事判決之審判長、陪席法官及受命法官均為
      同一人之記載即可得知，有民事訴訟法第四百九十六條第一項第三款判決法院
      組織不合法之再審事由。
（三）再審被告侵占再審原告所有土地搭建鐵皮屋之事實，有文欽工程有限公司所作
      之測量圖可證，原審法院執意採地政機關不實之複丈成果圖，置此重要證物不
      顧，有民事訴訟法第四百九十六條第一項第十三款當事人發見未經斟酌之證物
      或得使用該證物之再審事由。
二、經查：
（一）按民事訴訟法第四百九十六條第一項第一款所謂適用法規顯有錯誤，係指確定
      判決所適用之法規，顯然不合法律或與現尚有效之解釋或最高法院現有效之判
      例顯然違反者而言，並應以確定判決所認定之事實為基礎，以判斷其適用法規
      是否顯有錯誤，最高法院八十四年台上字第二四七○號判例可參，又當事人已
      依上訴主張其事由者，不得作為再審理由，民事訴訟法第四百九十六條第一項
      但書定有明文。經查，本案原一審法官曾先後囑託高雄縣鳳山地政事務所、台
      灣省政府地政處土地測量局測量，二審法官亦囑託高雄市前鎮地政事務所測量
      ，渠等測量結果均認為系爭鐵皮屋並無超越再審原告所有土地內，此有高雄縣
      鳳山地政事務所八十七年八月二十日八七鳳地所二字第一三八四五號函附之土
      地複丈圖、台灣省政府地政處土地測量局八十八年一月七日八七地測二字第二
      一九八四號函附鑑定書及鑑定圖、高雄市前鎮地政事務所八十八年九月二十九
      日八八高市地鎮二字第六三三七號函附之土地複丈成果圖各一份在卷可憑，再
      審被告既無妨害再審原告土地所有權之情事，自無排除之理。且再審原告以測
      量機關測量不實作為再審理由，於原審八十八年七月二十八日上訴理由中已提
      及（參見原二審卷第二十六頁至二十七頁），是當事人已依上訴主張其事由者
      ，不得作為再審理由。至於再審原告所稱計劃道路不可能為再審被告佔用，惟
      此部分土地並非再審原告所有，自無庸審酌再審被告是否佔用之問題，原審駁
      回再審原告之訴，認事用法並無違誤之處，是尚無該條第一款之適用法規顯有
      錯誤之情形，再審原告仍執陳詞，指摘原判決適用法令不當，於此尚有誤解。
（二）次按判決如有誤寫、誤算或其他類此之顯然錯誤者，法院得隨時或依聲請以裁
      定更正之，其正本與原本不符者亦同；關於言詞辯論所定程式之遵守，專以筆
      錄為之，民事訴訟法第二百三十二條第一項、第二百一十九條定有明文。原審
      為簡上事件，應以合議庭行之，經本院調閱八十八年度簡上字第二五九號判決
      八十九年七月二十一日言詞辯論筆錄，確以合議庭行之，且因原審判決正本於
      審判長、陪席法官之名字有誤載，業經原審於八十九年十月二日裁定更正，而
      再審原告復無舉證證明推翻八十九年七月二十一日言詞辯論筆錄記載之行合議
      庭之事實，是再審原告仍主張原審判決法院組織不合法云云，為無理由，顯不
      足採。
（三）又按「民事訴訟法第四百九十六條第一項第十三款所謂當事人發見未經斟酌之
      證物，係指前訴訟程序事實審之言詞辯論終結前已存在之證物，因當事人不知
      有此，致未經斟酌，現始知之者而言」，司法院大法官會議釋字第三五五號解
      釋著有明文。再審原告提出文欽工程有限公司所為實地測量圖，證明再審被告
      所蓋之鐵皮屋占用再審原告所有土地之事實，查此測量圖僅再審原告單方私下
      作成，並未會同法院及再審被告，且本件再審原告所提出之測量圖，均業於原
      審提出（參見原二審卷第八頁、第一百二十至一百二十四頁），並經原審加以
      斟酌過，並於判決內說明（參見原二審判決書理由欄三後段），是依上開說明
      ，再審原告所指之新證據，均核與民事訴訟法第四百九十六條第一項第十三款
      再審理由所稱之「證物」不合，難認有合於再審之理由存在，再審原告亦不得
      對確定判決聲明不服，其聲請再審，顯無理由。
（四）綜上所述，再審原告所主張之再審事由，經本院調查斟酌結果，衡諸上開法律
      規定，尚難認原確定判決有再審原告所指稱民事訴訟法第四百九十六條第一項
      第一款、第三款及第十三款之情形，是再審原告提起本件再審之訴顯無理由，
      爰不經言詞辯論，逕以判決駁回之。
三、結論：本件再審原告之訴為無理由，依民事訴訟法第五百零二條第二項、第七十
    八條，判決如主文。
中      華      民      國    九十      年      七      月    三十一    日
                                   臺灣高雄地方法院民事第二庭
~B審判長法官  吳進寶
~B法      官  林玉心
~B法      官  吳文婷
右為正本係照原本作成
本裁定不得抗告
中      華      民      國    九十      年      七      月    三十一    日
~B法院書記官  王少玲


司法院資訊處製作；財團法人民間司法改革基金會備份。
